【裁判字號】    88,易緝,235
【裁判日期】    890306
【裁判案由】    詐欺
【裁判全文】
臺灣桃園地方法院刑事判決                        八十八年度易緝字第二三五號
    公訴人  臺灣桃園地方法院檢察署檢察官
    被  告  戊○○
右列被告因詐欺等案件，經檢察官提起公訴（八十六年度偵字第七九一一號），及移
送併案審理（八十六年度偵字第九０九四號、八十七年度偵字第一四一九三號），本
院判決如左：
        主  文
戊○○連續行使偽造私文書，處有期徒刑壹年捌月。未扣案八十六年三月十九日收據
上偽造「劉邦浩」署押及印文各壹枚及偽造劉邦浩印章壹枚，及未扣案之如附表所示
之支票背面「偽造張麟泉印文」壹枚及張麟泉印章壹枚均沒收。
        事  實
一、戊○○意圖為自己不法所有及行使偽造私文書之概括犯意，先後於（一）民國八
    十六年二月間某日，為因應江香菊指定還款支票須有其父張麟泉背書，戊○○即
    在不詳時、地，偽刻張麟泉印章一枚，並在如附表所示之支票票背上，偽蓋該枚
    印章，偽造「張麟泉」印文為背書後，於同年月某日在桃園縣楊梅鎮○○○路○
    段二六八巷八號，持交甲○○予以行使，足以生損害於張麟泉，佯以清償前欠十
    九萬八千餘元，並出具保證書保證該紙支票票信無虞及背書真正，訛騙甲○○另
    交付票面差額新台幣（下同）四十萬元一千元，甲○○屆期提示該紙支票遭退票
    ，且張麟泉亦否認背書而拒絕給付票款，甲○○始知受騙。（二）八十六年四月
    間，在桃園縣新屋鄉後湖村四鄰後湖二二號住處，佯稱位於桃園縣中壢市○○○
    段第八四０、八四一、八四三、八四四、八四五號等五筆虛構土地，係其向地主
    劉邦浩承包之廢土區，願以一百二十五萬元轉供丙○○傾倒棄土，並出示先前在
    不詳時、地偽刻劉邦浩印章後，偽造劉邦浩署押及印文各一枚之八十六年三月十
    九日收據予以行使，足以生損害於劉邦浩，使丙○○不疑有他而與戊○○簽定合
    約書，並交付十萬元現金，餘款一百十五萬元則開立六紙支票交付戊○○，詎料
    ，戊○○事後竟藉口前開土地有糾紛，阻止丙○○前去傾倒棄土，丙○○始知受
    騙，屢經催討戊○○始歸還其中三張支票。（三）八十六年四月間，在桃園縣楊
    梅鎮高榮里北高頂四九之二號，向景山交通股份有限公司（下稱景山公司）之負
    責人盧廷景，訛稱願代為投標台北縣環保局廢水承運工程，使盧廷景誤信為真，
    交付中國農民銀行新明分行所開立發票日八十六年四月二十一日，票號００八三
    五號，帳號００００一─九號，受款人為景山公司，面額十六萬三千八百元之本
    票一紙予戊○○，惟戊○○得手後即將該紙銀行本票交由不知情之配偶林秋芬兌
    領用磬，景山公司事後查得上情，始知受騙。戊○○案發後逃匿，經本院發佈通
    緝，於八十八年十二月九日晚上九時十分許，在台中縣大肚鄉○○路○段一七五
    之二號前，為警緝獲。
二、案經丙○○訴請台灣桃園地方法院檢察署檢察官偵查起訴及移送併案審理。
        理  由
一、訊據被告戊○○矢口否認有何詐欺犯行，辯稱：伊交給如附表所示之支票張麟泉
    背書，並非伊所為，伊並無欺騙告訴人甲○○。且伊係先與劉邦浩簽約取得該棄
    土場權利，再轉給丙○○倒土，雖事後不能倒土，但已另覓地點供丙○○倒土，
    伊並無欺騙丙○○。又伊係景山公司介紹工程，才兌領該紙十六萬元三千八百元
    銀行本票，該款並非代景山公司投標款項，伊未詐騙景山公司云云。經查：
（一）被告為償還前欠告訴人甲○○十九萬八千餘元，而應告訴人甲○○要求交付有
      張麟泉背書如附表所示支票一紙，而向告訴人甲○○收取溢額四十萬一千元現
      金等情，業據告訴人甲○○於本院訊問陳述甚詳，且觀諸卷附被告出示保證書
      第二條載明：本人戊○○保證後面背書人張麟泉為其本人背書，如係偽造或有
      不實，本人願負法律責任等語（見八十七年度偵字第一四一九三號卷第五頁）
      ，惟證人張麟泉於偵訊時證稱：該紙支票背書非伊所為等語（見同上偵卷第十
      五頁反面），足見被告出示保證書擔保其父張麟泉背書為真正，虛應告訴人甲○○要求支票須有張麟泉背書，藉此向甲○○詐取四十萬一千元差額等情，甚
      為明灼。被告事後辯稱伊並未偽造背書云云，顯係卸責之詞，委無足取，復有
      如附表所示之支票正、反面影本及保證書影本各一紙，附卷可參。
（二）被告提供前開位於桃園縣中壢市○○○段第八四０、八四一、八四三、八四四
      、八四五號等五筆土地，經檢察官向平鎮市地政事務所查詢，並無該五筆地號
      土地存在，此有桃園縣平鎮地政事務所八十六年八月二十三日平地第一字第三
      七八四號函一紙附卷可稽，是被告提供之前開五筆土地，顯不存在。再者，被
      告雖事後提出劉邦浩收據影本，惟本院向桃園縣警察局函查結果，並無劉邦浩
      口卡，本院再以法務部戶役政連線作業系統查詢結果，亦無劉邦浩及Ｚ000
      000000號身分證字號之人存在，此有桃園縣警察局八十七年二月七日桃
      警戶字第四四六四九號函及戶役政電腦查詢資料二紙附卷可參，足見被告辯稱
      地主劉邦浩尚在該處云云，顯係推諉之詞。又被告辯稱伊事後另覓他處供告訴
      人丙○○倒土云云，亦經告訴人丙○○駁斥在卷（見本院八十九年一月三十一
      日訊問筆錄），倘謂被告係遭劉邦浩之人所矇騙，何以案發後二年間未曾向該
      人求償或要求解決之道，何不及時退款給告訴人丙○○？竟屢以變更住處方式
      拒不到庭而逃匿？在在彰顯被告出具偽造劉邦浩名義所虛構前開五筆土地之收
      據，訛騙告訴人丙○○交付財物等情，洵堪認定，復有合約書及前開六紙支票
      存根，附卷可參。
（三）被告以投標台北縣環保局廢水承運工程，向景山公司訛騙投標金十六萬三千八
      百元等情，業據告訴人景山公司代表人盧廷景於偵訊時指述甚詳，景山公司倘
      非受被告以投標工程所惑，何須大費周章備妥銀行本票交付被告代為投標？況
      支付仲介費用為工程業界之慣例，景山公司果經被告介紹而承包前開工程，自
      無為區區十餘萬元之介紹費，反控被告設局詐騙之理，復有前開銀行本票正、
      反面影本，附卷可稽。是被告辯稱該紙銀行本票係介紹費云云，顯係卸責之詞
      ，妥無足取。
（四）綜上各節，被告前開辯詞，要屬卸責之詞，不足採信。是本件事證明確，被告
      犯行堪予認定。
二、核被告所為，係犯刑法第二百十六條、第二百十條之行使偽造私文書罪及同法第
    三百三十九條第一項之詐欺取財罪。被告偽刻劉邦浩及張麟泉印章進而偽造其等
    署押、印文部分，均為偽造文書之部分行為，而其偽造之低度行為又為行使之高
    度行為所吸收，均不另論罪。被告先後多次行使偽造私文書及詐欺取財等犯行，
    時間緊接，犯罪構成要件相同，顯係各基於概括犯意為之，應依刑法第五十六條
    連續犯規定各論以一罪，並均加重其刑。又公訴人起訴之事實雖未敘及如事實欄
    所載（一）及（三）之被告犯行，然該部分事實與公訴人起訴之事實既具有裁判
    上一罪關係，應為起訴效力所及，本院自得一併審究。又被告所犯前開二罪間，
    有方法結果之牽連關係，依刑法第五十五條規定，從一重之行使偽造私文書罪處
    斷。爰審酌被告杜撰不實事物，誆騙告訴人財物花用，事後末能改正其行，賠償
    告訴人所受損失，卻一再設局訛騙其他告訴人財物花用，惡性非淺，及犯後態度
    等一切情狀，量處如主文所示之刑，以資懲儆。
三、未扣案之八十六年三月十九日收據上偽造「劉邦浩」署押及印文各一枚及未扣案
    之「劉邦浩」印章一枚；未扣案如附表所示之支票背面偽造「張麟泉」印文一枚
    及未扣案之偽造張麟泉印章一枚，均依刑法第二百十九條規定沒收。
四、退併部分：
１、台灣桃園地方法院檢察署以八十六年度偵字第八九九一號，認為被告於八十五年
    年底，向丁○○佯稱合資承包新屋鄉公所工程云云，向丁○○訛騙近百萬元現金
    ，認被告涉犯刑法第三百三十九條第一項之詐欺取財罪嫌。按告訴人之告訴，本
    以使被告受刑事訴追為目的，故其陳述是否與事實相符，自應調查其他證據，以
    資審認，苟以所為攻擊之詞，尚有瑕疵，則在此瑕疵未予究明以前，即不能遽採
    為斷罪之基礎，最高法院六十九年台上字第一五三一號判決及五十二年台上字第
    一三００號、三十二年上字第九七一號判例意旨參照。訊據被告固坦承與告訴人
    丁○○合資承包新屋鄉公所工程，惟堅詞有何詐欺行為，辯稱：伊事後因該工程
    無法進行，業將合資款退還丁○○等語。惟告訴人丁○○除於偵訊時泛稱被告以
    前開手法訛騙財物外（見前開偵卷第七頁反面），並未提出任何工程合約、合資
    款項等相關資料佐證，且本院數度傳訊告訴人均未到庭，本院實無從單憑告訴人
    於偵訊時之支字片語，遽謂被告施用何種詐術訛騙告訴人參與前開工程之犯行；
    此外，復查無其他具體事證足資證明被告涉有移送併辦意旨所指之詐欺罪嫌，應
    認無法證明被告犯罪，應認無法證明被告涉犯此部分犯罪，應退回原承辦檢察官
    另行處理。
２、台灣新竹地方法院檢察署以八十八年度偵緝字第五四九號，認為被告於八十七年
    五月間，以十四萬元向告訴人乙○○購買三菱牌挖土機一部，惟其所交付發票人
    皇田實業有限公司，票號ＡＡ0000000號，帳號二０四一０號，面額九萬
    元，發票日八十七年六月二十日，付款人新竹區中小企業銀行會稽分行之支票一
    紙，屆期提示遭退票，認被告涉犯刑法第三百三十九條第一項詐欺取財罪嫌。訊
    據被告固坦承於右揭時地，持交前開客票向告訴人乙○○購買挖土機，惟堅詞否
    認有何詐欺犯行，辯稱：伊交付該紙客票前曾向付款銀行照會過，該紙支票並無
    問題，才交給告訴人，伊並無詐欺之意等語。經查：被告係受林富川之託以十五
    萬元購買挖土機，被告即以七萬元現金及前開支票併交付告訴人購買挖土機等情
    ，業據被告於偵查中及本院審理時供述不諱，核與告訴人乙○○及證人林富川於
    偵查中及本院訊問時陳述情節相符，然前開支票係皇田實業有限公司於八十七年
    二月十七日開戶，期間支票往來正常，遲至同年六月二十日起開始退票，於同年
    六月二十六日列為拒絕往來戶，此有新竹區中小企業銀行會稽分行八十七年十月
    十九日竹企銀會稽字第一六八七之一號函暨附開戶資料、退票紀錄及存領款紀錄
    等附卷可按，是被告於同年五月間交付前開支票於告訴人之際，該支票帳戶尚無
    任何退補紀錄，並無告訴狀載稱該支票帳戶所有支票均因存款不足而退示等情，
    難謂被告使用該紙支票付款，有何施用詐術訛騙被告訴人之行為存在；此外，復
    查無其他具體事證足資證明被告涉有移送併辦意旨所指之詐欺罪嫌，應認無法證
    明被告涉犯此部分犯罪，應退回原承辦檢察官另行處理。
據上論斷，應依刑事訴訟法第二百九十九條第一項前段，刑法第五十六條、第二百十
六條、第二百十條、第三百三十九條第一項、第五十五條、第二百十九條，罰金罰鍰
提高標準條例第一條前段，判決如主文。
本案經檢察官林秀菊到庭執行職務。
中      華      民      國    八十九    年      三      月      六      日
                              臺灣桃園地方法院刑事第二庭
                                  法    官    傅  中  樂
右正本證明與原本無異。
如不服本判決，應於判決送達後十日內，向本院提出上訴狀。
                                  書 記 官    梁  麗  雲
中      華      民      國    八十九    年      三      月      八      日
附論罪科刑依據之法條：
刑法第二百十六條、第二百十條、第三百三十九條第一項
刑法第二百十六條
行使第二百十條至第二百十五條之文書者，依偽造、變造文書或登載不實事項或使登
載不實事項之規定處斷。
刑法第二百十條
偽造、變造私文書，足以生損害於公眾或他人者，處五年以下有期徒刑。
刑法第三百三十九條第一項
意圖為自己或第三人不法之所有，以詐術使人將本人或第三人之物交付者，處五年以
下有期徒刑、拘役或科或併科一千元（已提高十倍為一萬元）以下罰金。
  附表：
┌────┬─────┬───────────┬─────┬───┬─────┐
│支票號碼│ 帳    號 │ 付    款    銀 行 │ 發 票 日 │發票人│ 面  額   │
├────┼─────┼───────────┼─────┼───┼─────┤
│0000000 │ 00-1972  │玉山銀商業銀行土城分行│ 86.4.25  │李建維│602,000元 │
└────┴─────┴───────────┴─────┴───┴─────┘


司法院資訊處製作；財團法人民間司法改革基金會備份。
